【裁判字號】    97,交抗,201
【裁判日期】    970218
【裁判案由】    違反道路交通管理處罰條例
【裁判全文】
臺灣高等法院交通事件裁定             97年度交抗字第201號
抗  告  人
即受處分人  甲○○
上列抗告人，因違反道路交通管理處罰條例案件，不服臺灣桃園
地方法院，中華民國97年1月14日裁定（96年度交聲字第816號）
，提起抗告，本院裁定如下：
    主  文
抗告駁回。
    理  由
一、本件原裁定以：
(一)受處分人甲○○於民國96年6 月15日15時45分，駕駛車牌號
    碼5869-FE號自用小客車，行經國道1號南下51公里處，因「
    行駛路肩（非開放時段）」違反道路交通管理事件，經內政
    部警政署國道公路警察局第一警察隊以公警局交字第Z00000
    000 號舉發通知單，檢附錄影照片逕行舉發，受處分人不服
    上開舉發，於96年8月3日向交通部公路總局新竹區監理所中
    壢監理站（下稱處分機關）提出申訴後，原處分機關經調查
    事實無訛，於96年10月16日依違反道路交通管理處罰條例第
    33條第1項第9款、第63條第1項第1款及道路交通管理事件統
    一裁罰基準表規定，填掣壢監裁字第裁53-Z00000000號裁決
    書，以相同事由裁處罰鍰新臺幣（下同）4000元，並記違規
    點數1點等語。
(二)甲○○於上揭時地駕駛汽車行駛高速公路，於非開放時段行
    使路肩，並經內政部警政署國道公路警察局第一警察隊檢附
    錄影照片並掣單逕行舉發等情，為受處分人於聲明異議書狀
    所坦認，並有內政部警政署國道公路警察局96年7月3日公警
    局交字第Z00000000號舉發通知單、錄影照片2張、內政部警
    政署國道公路警察局第一警察隊96年8 月28日公警一交字第
    0960173722號函在卷可稽，堪信為真實。按，「路肩」指設
    於車道之外側，路面邊線與護欄或邊溝間之部分，高速公路
    及快速公路交通管制規則第2 條第16款，定有明文。而國道
    一號公路南下車道之上開路段開放行駛路肩時間為10時至14
    時、16至19時，並於49.5公里處設有每日「10-14」、「16-
    19」開放小型車行駛路肩之標誌牌乙節，經證人即舉發員警
    林宗秋於法院訊問時結證屬實，並有開放小型車行駛路肩標
    誌牌照片二張在卷可憑，足認高速公路主管機關在本件受處
    分人違規地點前，已依規定設置相關標誌，且設置之標誌、
    字體大小適中、顏色醒目、設置之地點亦無任何遮蔽物，已
    足使經過該路段之用路人均能注意該標誌之記載，自無無法
    注意之情事，且由上開舉發之錄影照片觀之，受處分人行駛
    該路段時，該路段其他車道正處於塞車情況，足認當時受處
    分人之車速不可能太快，自有能力注意開放路肩行駛限制標
    誌之可能，是受處分人上開所辯，委無可採。
(三)本件受處分人確有道路交通管理處罰條例第33條第1項第9款
    所規定駕駛汽車行駛於高速公路，違規行駛路肩之行為無訛
    。原處分機關依道路交通管理處罰條例第33條第1項第9款、
    第63條第1項第1款、違反道路交通管理事件統一裁罰基準表
    等規定，裁處罰鍰4000元，並記違規點數1 點，依法有據。
    遂認異議意旨指摘原處分不當，為無理由，予以駁回。核無
    不合。
二、按，高速公路及快速公路交通管制規則第9條第1項第2 款規
    定「汽車行駛高速公路，不得在路肩上行駛」。次按，汽車
    行駛於高速公路，不遵使用限制、禁止、行車管制及管理事
    項之管制規則而未依規定使用路肩者，處汽車駕駛人新臺幣
    3千元以上6千元以下罰鍰；又汽車駕駛人有上開行為時，除
    依原條款處罰鍰外，並記違規點數1 點，道路交通管理處罰
    條例第33條第1項第9款、第63條第1項第1款分別定有明文。
三、抗告意旨略以：伊於高速行駛下，無法注意該路段於 10-14
    ，16-19 時有不准行駛路肩之限制標誌。又既係塞車，為何
    中間之14-16 時不准行駛路肩云云。但查，受處分人甲○○
    於民國96年6月15日15時45分，駕駛車牌號碼5869-FE號自用
    小客車行經國道一號南下51公里處，因「行駛路肩（非開放
    時段）」違反道路交通管理事件，經內政部警政署國道公路
    警察局第一警察隊以公警局交字第Z00000000 號舉發通知單
    ，並檢附錄影照片逕行舉發等情，有上開舉發單可憑，並為
    抗告人所是認，又依證人即員警林宗秋於原審所證等情以觀
    ，該違規情節，極為明顯。且該路段既係塞車中，能否行駛
    路肩，該標誌有無設置，均應明確，要堪認定，原審乃駁回
    本件異議，核無不合，抗告人猶執陳詞指摘原裁定不當，自
    難採取。此外，別無抗告事證可憑，本件抗告核為無理由，
    自應予駁回。
四、據上論結，應依道路交通案件處理辦法第26條，刑事訴訟法
    第412條，裁定如主文。
中    華    民    國    97    年    2     月    18    日
                  刑事第十四庭審判長法  官  陳志洋
                                    法  官  謝靜慧
                                    法  官  蔡聰明
以上正本證明與原本無異。
不得再抗告。
                                    書記官  陳建邦
中    華    民    國    97    年    2    月    19    日


司法院資訊處製作；財團法人民間司法改革基金會備份。
